臺灣嘉義地方法院民事判決
109年度勞訴字第21號
原      告  莊明賓  
            周治明  
            林清河  
共      同
訴訟代理人  嚴天琮律師
被      告  台灣中油股份有限公司

法定代理人  歐嘉瑞  
訴訟代理人  鄧振榮  
上列當事人間請求給付退休金差額等事件，本院於民國110年1月
5日言詞辯論終結，判決如下：
    主      文
被告應分別給付原告莊明賓、周治明及林清河如附表二「被告應
補結清舊制年資退休金額」欄所示之金額，及自附表二「利息起
算日」欄所示日期起至清償日止，按週年利率百分之五計算之利
息。
訴訟費用由被告負擔。
本判決第一項得假執行。但被告如分別以新臺幣629,072元、新
臺幣616,056元、新臺幣219,334元為原告莊明賓、周治明及林清
河預供擔保，得免為假執行。
    事實及理由
一、原告主張：
  ㈠原告莊明賓、周治明、林清河（下稱原告3人）分別先後受僱
    於被告，每月除應領取薪資外，被告復按月依夜間輪班次數
    額外給付夜點費及值夜費等經常性給與，其屬勞動基準法（
    下稱勞基法）第2條第3款規定之工資，然被告於民國109年7
    月1日結清原告3人舊制年資退休金時，卻未將夜點費及值夜
    費計入工資以計算平均工資，經原告3人請求補發夜點費及
    值夜費列入退休金差額，卻遭被告拒絕，爰依勞工退休金條
    例（下稱勞退條例）第11條第1項、第3項及勞基法第55條規
    定分別請求被告給付退休金差額及其法定遲延利息。
  ㈡被告員工作業方式，係採24小時3班之常態輪班制，輪班為固
    定制度，3班分為日班、小夜班、大夜班，如輪值小夜班即
    可領取新臺幣（下同）250元夜點費、輪值大夜班可領取400
    元夜點費。因3班輪制之特殊情形，原告3人每日上班時間皆
    不同，有預先排定3班輪值時間均要上班，即使輪到假日工
    作，也不能要求加倍發給加班費。上開輪班制之型態係每2
    天1輪，每月固定放假8天或7天，而每月8天法定假日係於月
    初由原告3人分別預先排定報備被告，故每星期原告3人至少
    輪2次大夜班和2次小夜班，而固定每8天領取2次大夜點費及
    2次小夜點費；然加班費發放時間及金額多寡卻不固定，因
    無法事先預知何時會加班及加班時間多寡，全憑該月公司事
    務繁複程度決定，故原告3人領取夜點費之「經常性」或「
    固定性」，比加班費要來的高，被告既然承認加班費為平均
    工資一部分，基於舉輕明重法理，領取之經常性頻率更高的
    夜點費性質上更應屬於平均工資之一部分。又被告發給夜點
    費，係針對有輪值中、晚班之員工，依序給予固定之250元
    、400元，不因工作內容、職階而有差別，惟如未實際值班
    ，則不得領取此夜點費，則夜點費之核發，即係輪值小夜班
    、大夜班始得領取，而輪值小夜班、大夜班已成為固定工作
    制度，故夜點費之給與，已成為兩造間因特定工作條件，所
    形成固定常態工作中可領取之給與，自為原告3人因經常性
    提供勞務所得之報酬。再者，夜點費係以與勞務之提供密切
    相關之工作條件及工作時間係夜間為給付前提，此種因環境
    、時間等特殊工作條件，而對勞工勞務之提供所增加之現金
    給付，依一般觀念可認為係為酬庸，彌補勞工因於特殊工作
    環境、時間提供勞務之特殊辛勞與負擔，應認其係雇主直接
    對勞工所提供勞務做更進一步報償，本質亦屬勞工提供勞務
    之對價；況中班夜點費與晚班夜點費金額間差距達1倍之多
    ，係因輪值大夜班較輪值小夜班更不利於勞工之生活及健康
    ，為報償其提供勞務相異之辛勞程度，而給與不同金額之核
    價，足微夜點費確為勞務之對價。是夜點費同時具有「勞務
    對價性」及「經常性給與」之性質，自為勞基法第2條第3款
    所稱工資。
  ㈢被告採日班、小夜班、大夜班，3班晝夜輪班制，因偏遠山區
    或偏遠漁港無保全公司願意開車前往保全巡邏，因此被告在
    偏遠山區需另派員工於偏遠地區加油站值夜班負責保全工作
    ，因而可獲取值夜費用，換言之，值夜費即員工從事夜間保
    全工作所得之對價，員工有從事夜間保全工作即可獲得該費
    用。原告莊明賓服務於阿里山山區，而原告周治明服務於大
    埔，均為偏遠山區，其晝夜輪班值夜已為固定常態，值夜費
    確為經常性給與，且為原告莊明賓及周治明從事夜間保全工
    作所得之對價，亦屬勞基法第2條第3款所稱工資。
  ㈣兩造於結清舊制年資時，原告3人所簽署之年資結清協議書第
    一條載明被告不得以低於勞基法第55條及第84條之2規定之
    給與標準結清，則夜點費及值夜費既為勞基法第2條第3款規
    定之工資，被告於原告3人結清勞退舊制年資時，自應將其
    列入作為平均工資之計算基礎。又該協議書第二條記載：「
    …平均工資之計算悉依據行政院82年12月15日台82經44010號
    函核定『經濟部所屬事業機構列入計算平均工資之給與項目
    表』之規定辦理」，惟其僅在於確保原告3人可獲得工資之計
    算基準，並不排除原告3人依其他法令可獲得之工資，不得
    以此推認原告3人已同意捨棄將夜點費及值夜費列入平均工
    資之範圍。況被告於109年7月全面結清舊制年資，原告3人
    尚需繼續任職被告處，恐成為公司裡之異己，且原告3人均
    已年過半百再謀其他工作不易，只能接受被告所提出年資結
    清協議書之條件，在職場氛圍及壓力下，非具有選擇權利，
    簽署時兩造地位顯不相等，且被告彼時向原告3人表示，若
    對夜點費及值夜費有爭議者，可再尋求法律途徑救濟。
　㈤原告3人於109年7月1日結清舊制年資，於結清舊制年資前分
    別領有如附表一所示之夜點費、值夜費，其退休前3個月及
    退休前6個月之夜點費、值夜費平均即如附表一所示。又原
    告3人依勞基法施行前後為基準予以核算之退休基數，及得
    請求之應補結清舊制年資退休金差額，均分別如附表二所示
    。又退休金乃屬定期給付，依民法第233條、勞基法第55條
    第3項規定，請求被告給付自原告3人結清舊制年資日第31日
    起之遲延利息，即如附表二「利息起算日」欄所示日期起至
    清償日止，按週年利率5%計算之利息。
  ㈥並聲明：⒈被告應給付原告如附表二「被告應補結清舊制年資
    退休金額」欄所示之金額，及自如附表二「利息起算日」欄
    所示日期起至清償日止，按週年利率5%計算之利息。⒉願供
    擔保請准宣告假執行。
二、被告則以下列情詞置辯：
  ㈠被告對原告3人為被告公司之員工，被告計算勞工舊制退休金
    時，未將夜點費及值夜費納入平均工資計算等節，及原告3
    人請求應補結清舊制年資退休金差額之計算方式及金額均不
    爭執，惟認原告3人前開請求不應給付。按勞基法第2條第3
    款規定關於工資之認定，應具備「勞務對價性」及「給與經
    常性」，被告之夜點費發放始於38年，斯時被告設置臺灣油
    礦探勘處工作之員工即曾簽准予以夜間膳食津助，經該處於
    41年11月4日以台探總字第2591號函公布各礦場鑽井工凡連
    續輪值夜班8小時，可津貼餐費1餐，是被告發放夜點費係考
    量值夜班之勞工生理上有多進食之必要，而本諸體恤夜班員
    辛勞之目的，以補貼相當於夜點費額之方式所為恩惠性、鼓
    勵性給與，與勞務並無對價關係。經濟部於42年7月14日以
    「員工待遇原則上應予一致，所有輪值中班（自上午7時至
    下午3時）、晚班（自下午3時至11時）之職員並非超時工作
    ，原支餐費核無必要，應自本年7月份起即予停發」為由，
    來令要求被告停發夜點費，堪信核給夜班員工之夜點費確係
    著眼於員工夜間進餐之需求而為恩惠性給與，與夜間工作或
    超時工作無關，洵非員工工作所得之對價。又被告於49年12
    月1日起制訂施行夜班工作人員發給夜點費辦法，復經歷次
    修正、調整夜點費金額情形，可證被告確實會參酌物價指數
    而為不定期地統一調整夜點費金額，而歷次調整幅度及時間
    亦未固定，與薪資之給與無關，被告所給付之夜點費性質與
    勞基法施行細則第10條第9款明文列舉非工資給付之差旅費
    中之膳雜費相近，與勞務不具對價關係，亦與員工薪給之調
    整無涉，殊與工資性質迥異。承前所述，被告之恩惠性福利
    措施係從原先由被告發放牛奶、麵包等食物，演變為改由發
    票憑證等實支實付方式，最後採發放代金之方式，僅外觀、
    形式容有不同，其鼓勵、恩惠性與非勞務對價性之本意卻不
    變，故夜點費實非勞務工作之對價，屬於「勉勵、恩惠性質
    」之給與，並非工資之一部。
  ㈡勞基法為規範並保障勞動條件最低標準的法律，若其認為夜
    間工作者需有額外工資之給予方能保障勞工之權益，其本應
    於法規內為規範。惟勞基法對於輪班制並未有雇主應另外加
    給任何「工資」之規定，顯見夜間工作者是否需有額外工資
    之給與尚非在其立法範圍內。被告夜點費之發給並未相對應
    地增加夜班員工勞務內容，與其從事之勞務內容並無直接關
    聯性，且金額固定一致，不因員工作業種類及其工作複雜性
    、經歷、學歷、智力、技能、勞力度、年資、級職之不同而
    於請領金額上有所差異，若遽認夜點費屬工資，將造成在各
    時段工作內容、效率皆相同之情況下，早班之工作人員無法
    領取該夜點費，在工資之給付上形成不當之差別待遇，實有
    違勞基法第25條之意旨。再者，被告公司具有24小時全天候
    、連續性之現場作業性質，員工自受僱之際，即已知悉夜間
    工作屬於工作應有之實際型態，其得預先自行調整作息以便
    因應，在勞基法亦肯認雇主無須就勞工之夜間工作給予額外
    報酬下，被告所給與之夜點費縱屬經常性給與，仍難謂具有
    勞務對價性，非為勞基法第2條第3款所稱之工資。
  ㈢被告為國營事業，所屬員工薪資、待遇及福利事項均受限於
    「國營事業管理法」、「公營事業機構員工待遇授權訂定基
    本原則」、「經濟部所屬事業機構用人費薪給管理要點」、
    「經濟部所屬事業人員退休撫卹及資遣辦法」之規定，亦受
    主管機關經濟部、國營會之監督，而經濟部所屬事業人員退
    休撫卹及資遣辦法作業手冊所附「經濟部所屬事業機構列入
    計算平均工資之給與項目表」，並未將夜點費列入平均工資
    之給與項目，故被告實難自行決定將夜點費納入工資。且上
    開要點、辦法等係依國營事業管理法第14條授權制定，該法
    就其授權之內容及範圍具體明確，並未逾越母法規定，符合
    法律優位原則與法律授權明確性原則。
  ㈣另勞基法公布施行時，若當時內政部認被告給與之夜點費應
    納入工資計算，即不須在當時勞基法施行細則第10條第9款
    特地明文規定夜點費不屬於勞基法第2條第3款之工資，固可
    推論內政部應認勞基法初制定時各事業單位所存在之夜點費
    制度皆不應納入工資之範疇。嗣勞基法施行細則第10條第9
    款於94年修正刪除夜點費之部分後，被告之主管機關經濟部
    有鑑該項修正恐導致員工誤以為夜點費已屬列入工資計算之
    項目，爰於94年4月7日先函陳行政院建議應由行政院勞工委
    員會（下稱勞委會，改制後為勞動部）以行政函示釋明夜點
    費之定義、認定標準或規定最高限額，勞委會遂於94年6月2
    0日以勞動2字第0940032710號函示：事業單位發給之夜點費
    如係雇主為體恤夜間輪班工作之勞工，給與購買點心之費用
    ，則非屬該法所稱之工資。鑒於事業單位迭有將「輪班津貼
    」或「夜勤津貼」等具有工資性質之給付，以「夜點費」名
    義發放，以減輕雇主日後平均工資之給付責任，實有欠妥，
    爰修正刪除勞基法施行細則第10條第9款之夜點費規定，嗣
    後有關夜點費是否為工資，應依勞基法第2條第3款規定及上
    開原則，個案認定。是以，被告夜點費制度已行之有年，在
    勞基法制定之初，已受當時負責全國勞動業務之主管機關內
    政部以勞基法施行細則第10條第9款肯認非屬工資之一部，
    在勞基法施行之後，被告之夜點費制度亦未有重大變革，故
    在個案認定，不宜任意為與當初內政部相反之認定，故被告
    給與夜點費非屬勞基法第2條第3款之工資。
  ㈤按内政部訂定之「事業單位實施勞工值日（夜）應行注意事
    項」（下稱值日（夜）應行注意事項）所稱之值日（夜），
    係指勞工應事業單位要求，於工作時間以外，從事非勞動契
    約約定之工作，如收轉急要文件、接聽電話、巡察事業場所
    及緊急事故之通知、聯繫或處理工作，而勞工值日（夜）者
    給予值夜津貼（行政院勞委會97年3月10日勞動4字第097000
    5636號函亦重申此旨）。可知值夜並非正常工作内容與時間
    之延伸，與加班之概念不同；況值夜費必實際值夜者方得請
    領，未具有常態性，且原告莊明賓、周治明所從事之值夜工
    作内容既非屬正常工作内容之延伸，被告縱給與值夜費亦不
    具有勞務對價性，此均顯示值夜費與工資於本質上之差異，
    難認值夜費為勞基法第2條第3款規定之工資，係屬體恤、慰
    勞性質之津貼，故不併入平均工資計算退休金。
　㈥被告接獲辦理舊制退休金結清之通知後，隨即行文並簽會各
    單位進行辦理，同時立即安排七場說明會，說明會甚至要求
    參加人員進行簽到。說明會中有針對夜點費是否列入平均工
    資一事進行說明，且被告99年10月20日油人發字第09910418
    770號書函已明確表明夜點費性質屬點心；經濟部以101年5
    月1日經營字第10103509980號函復被告夜點費非屬工資；10
    9年9月17日臺灣石油工會第15屆理事會會中報告事項亦指出
    ，輪值人員夜點費未併入工資案，工銀會仍持續努力爭取中
    ；行政院曾於108年10月17日召集經濟部與勞動部，進行「
    研商夜點費相關事宜會議」，會議針對夜點費是否為工資之
    爭議，仍維持個案認定之處理原則，對此，被告辦理之舊制
    結清說明會中有向參加同仁闡述及說明該會議討論意旨與結
    論，凡此皆證明原告3人焉有不知夜點費未列入平均工資計
    算之理。再者，原告3人就同意辦理舊制結清乙事，均有簽
    署年資結清協議書，該協議書第二條訂明：「…平均工資之
    計算悉依據行政院82年12月15日台82經44010號函核定『經濟
    部所屬事業機構列入計算平均工資之給與項目表』之規定辦
    理」，原告3人既同意該協議書内容而簽署，自係對夜點費
    及值夜費未納入平均工資計算知之甚詳且認同，否則大可不
    簽署亦不參與舊制結清，然原告3人卻於結清後為相反之主
    張，要求夜點費及值夜費應列入平均工資計算，有違事理之
    公平，亦屬無據。且本件不論有無參加舊制結清，並不影饗
    夜點費及值夜費非屬工資而僅屬勉勵、恩惠性給與之性質，
    亦即，舊制結清之參加與否，與夜點費、值夜費不列計工資
    ，實乃二事。
　㈦並答辯聲明：⒈原告之訴駁回。⒉如受不利判決，願供擔保請
    准免為假執行。
三、原告3人主張其等先後受僱於被告，並於109年7月1日辦理結
    清舊制年資事宜，並簽立年資結清協議書；其等結清舊制年
    資前3個月及6個月經被告核發之夜點費、夜點費平均值、值
    夜費及值夜費平均值，均如附表一所示；另其等依勞基法施
    行前、後計算之基數、辦理結清舊制年資前3個月及6個月，
    經被告核發之夜點費、值夜費平均值、計算出之結清舊制年
    資退休金差額，均如附表二所示等情，業據提出年資表、10
    9年7月1日結清舊制年資前6個月薪資表為證（見本院卷第27
    至67頁），為被告所不爭執（見本院卷第89至90、197頁）
    ，堪信原告3人上開主張事實為真。
四、原告3人主張其等辦理結清舊制年資，被告應將其等任職期
    間所領取夜點費、值夜費納入平均工資計算，並請求被告補
    發如附表二「被告應補結清舊制年資退休金額」欄所示金額
    及利息等情，為被告所否認，並以前開情詞置辯。經查：
  ㈠按「工資係勞工因工作而獲得之報酬，包括工資、薪金及按
    計時、計日、計月、計件以現金或實物等方式給付之獎金、
    津貼及其他任何名義之經常性給與均屬之。」勞基法第2條
    第3款定有明文。該所謂「因工作而獲得之報酬」者，係指
    符合「勞務對價性」而言，所謂「經常性之給與」者，係指
    在一般情形下經常可以領得之給付。依此，所謂工資應具備
    「勞務之對價」及「經常性之給與」之要件，至於其給付之
    名稱為何，則非所問（最高法院92年度台上字第2108號判決
    採相同意旨）。準此，勞工勞力所得之報酬，只要在一般情
    形下，係屬經常可以領得之給付，縱在時間上、金額上非屬
    固定，仍屬工資，亦即雇主依勞動契約、工作規則或團體協
    約之約定，對勞工提供之勞務反覆應為之給與，乃雇主在訂
    立勞動契約或制定工作規則或簽立團體協約前已經評量之勞
    動成本，無論其名義為何？如在制度上通常屬勞工提供勞務
    ，並在時間上可經常性取得之對價（報酬），即具工資之性
    質而應納入平均工資之計算基礎（最高法院100年度台上字
    第801號、86年度台上字第1681號判決均同此意旨）。是以
    雇主依勞動契約、工作規則或團體協約之約定，對勞工提供
    之勞務反覆應為之給與，乃雇主在訂立勞動契約或制定工作
    規則或簽立團體協約前已經評量之勞動成本，無論其名義為
    何？如在制度上通常屬勞工提供勞務，並在時間上可經常性
    取得之對價（報酬），即具工資之性質而應納入平均工資之
    計算基礎。若對勞工所為之給與非必然發放，且無確定標準
    ，僅具恩惠性、勉勵性給與非雇主經常性支出之勞動成本，
    則非工資（最高法院100年度台上字第801號裁判要旨同此見
    解）。從而本件兩造爭執原告3人所分別領取夜點費、值夜
    費是否屬工資之一部分，自應以該給付是否為勞工給付勞務
    之對價及屬於經常性給與為判斷。經查，原告3人均受僱於
    被告擔任勞動之職務，原告3人為勞基法第2條所稱之勞工，
    被告為該法條所稱之雇主，均可認定。原告3人於任職期間
    ，每月除領取薪資外，復按月依上班之日數額外領取夜點費
    、值夜費；而被告係24小時全天候、連續性現場作業，上開
    夜點費係被告在薪資外，特針對所屬輪值小夜班、大夜班之
    工作人員所發給，其金額為固定，並不因員工之工作內容、
    年資、級職不同，而有差別；且依工作性質，原告3人於夜
    間工作乃被告公司所屬員工一貫性、常態性之工作型態，而
    須固定輪值夜班乃為原告3人固定之工作，與一般公司行號
    為應付臨時性之業務需求偶而為之者有間，且被告就原告3
    人任職期間須輪值夜班，及夜班之工作人員固定發給夜點費
    並不爭執；又值夜費，則係於偏遠地區加油站，於徵得員工
    同意後，由員工輪值夜班巡邏，並發給值夜費。據此，夜點
    費既係針對有輪值大夜班、小夜班之勞工所給與，值夜費係
    針對有值班巡邏之勞工所發給，其金額固定，並不因勞工之
    工作內容、年資、級職不同而有差別，僅在未實際值班，不
    得領取夜點費；顯然上開夜點費之給與，已成為原告3人因
    特定工作條件所形成固定常態工作中可取得之給與，自屬原
    告3人因經常性提供勞務所得之報酬，揆諸前揭說明，即具
    有「勞務對價性」及「經常性給與」之性質。況於夜間工作
    ，不利於勞工之生活及健康，被告對夜間工作之勞工給予較
    日班勞工為高之工資，自屬合理，亦不違反勞基法有關薪資
    平等原則之規定，足見夜點費、值夜費係因環境、時間等特
    殊工作條件而對勞工所增加提出之現金給付，究其本質應具
    有「勞務對價」及「經常性給與」，而屬勞基法第2條第3款
    所稱之工資，依法自應計入平均工資以計算原告3人結清舊
    制年資得請領之金額，均堪認定。
  ㈡被告抗辯由夜點費沿革以觀，上開夜點費僅係其對夜間工作
    之職員提供夜班點心，幾經修改，被告才改以發放現金，且
    夜點費係隨物價指數而調整，與工作調薪無關，足見夜點費
    並非勞務之對價，而是雇主之恩給云云。惟勞基法第2 條第
    3 款已就「工資」之定義明文規定，是雇主給予之實物，只
    要符合係為勞務之對價及經常性給與之特質要件，即不脫工
    資之範疇，夜點費之本質既具有「勞務對價」及「經常性給
    與」之特性，即屬工資之一種，自不因給付名稱不同而受限
    制，或以雇主主觀之意思為據，而應基於客觀事實判斷之，
    故不能僅以雇主主觀認定系爭夜點費係恩惠性給予，即否認
    其為工資之本質。且薪資之結構亦有單純與繁複之分，工作
    底薪未予調整，不表示薪資結構之其他項目不得調整，被告
    既將夜點費隨物價指數而作調整，適足以反映出夜點費為夜
    間提供工作勞務之對價報酬，而非恩惠性給與，是被告此部
    分抗辯，並無可採。至被告辯稱夜點費不因員工本薪高低、
    作業種類、工作複雜性、經驗、學歷、智力、技能、勞心度
    、勞力度、年資、級職之不同而有差異，夜點費應非勞務之
    對價云云。然工資之給付固可因受僱人之勞力付出、智識程
    度或工作性質而有差別，但仍有部分項目之給付，並不考量
    上開條件，而均給與相同一致之數額者，足見前揭條件並非
    認定是否屬於工資之依據，被告前開抗辯，亦無可採。
  ㈢被告復抗辯其為國營事業，國營事業人員之薪資，應依國營
    事業管理法及行政院經濟部訂立規定辦理，而依經濟部及勞
    委會函示意旨已說明夜點費之性質非工資，故不應計入平均
    工資計算云云，並提出經濟部104年9月4日經授營字第10420
    367190號函影本為證（見本院卷第105至108頁）。惟按為規
    定勞動條件最低標準，保障勞工權益，加強勞雇關係，促進
    社會與經濟發展，特制定本法；本法未規定者，適用其他法
    律之規定。雇主與勞工所訂勞動條件，不得低於本法所定之
    最低標準，勞基法第1條定有明文。勞基法第1條乃是強制規
    定，是必須其他相關法令之勞動條件高於勞基法所規範之內
    容時，始有優先適用之餘地。觀諸國營事業管理法第14條規
    定：「國營事業應撙節開支，其人員待遇及福利，應由行政
    院規定標準，不得為標準以外之開支。」，經濟部所屬事業
    機構用人費薪給管理要點第10條第2項前段規定：「各事業
    機構主持人應確依企業化經營精神，合理訂定所屬人員年度
    薪給標準。」其規範所載之內容僅規定國營事業人員之待遇
    及福利，應由行政院規定標準而已，並未就工資之定義有特
    別之規定。而「經濟部所屬事業機構列入計算平均工資之給
    與項目表」之內容，係工資項目以外得列入平均工資計算之
    「加給」、「津貼」等項目，並非有關工資本身定義及範圍
    之認定。又經濟部104年9月4日經授營字第10420367190號函
    ：「說明：二、㈡…夜點費屬宵夜、點心性質，且各事業之間
    因屬性及負擔能力不同而有不同水準，…夜點費發給標準與
    薪資無關。…」等語（見本院卷第106頁）。該函並以：「說
    明：二、㈤…依據勞委會94年6月20日勞動2字第0940032710號
    令釋有關工資認定疑義略以，夜點費如係雇主為體恤夜間輪
    班工作勞工所給與購買點心之費用，則非屬勞基法所稱工資
    ；倘雇主為改善勞工之生活，縱為經常性給付，惟其給付係
    為雇主單方之目的，具有勉勵、恩惠性質之給與，仍非屬勞
    工工作之對價，允不認屬工資（詳附件8）。」等語（見本
    院卷第107頁），然勞委會94年6月20日勞動2字第094003271
    0號函示之內容：「鑑於事業單位迭有將『輪班津貼』或『夜勤
    津貼』等具有工資性質之給付，以夜點費或誤餐費名義發放
    ，以減輕雇主日後平均工資之給付責任，實有欠妥。爰修正
    刪除勞基法施行細則第10條第9款之夜點費或誤餐費規定，
    嗣後有關夜點費或誤餐費是否為工資，應依該法第2條第3款
    規定及上開原則，個案認定。」等語，足見應依勞基法第2
    條第3款規定及是否具備「勞務對價」及「經常性給與」之
    原則，而為個案認定，並未排除夜點費之性質為工資，故被
    告抗辯其為國營事業，國營事業人員之薪資，應依國營事業
    管理法及行政院經濟部訂立規定辦理，而依經濟部及勞委會
    函示意旨已說明夜點費之性質非工資，故不應計入平均工資
    計算云云，尚難採取。
  ㈣被告另抗辯依内政部訂定之值日（夜）應行注意事項，難認
    值夜費為勞基法第2條第3款規定之工資云云，然是否應列為
    工資，揆諸前揭說明所示，應以是否具有勞務對價性及經常
    性給與之要件，自不以其名稱不同而有差異，而若被告要求
    偏遠地區員工值夜班巡邏，徵得員工同意後，值班之員工得
    領取值夜費，縱使值夜非屬勞動契約約定之工作，亦屬勞工
    以服勞務換取之薪津，且經勞工同意後，值班巡邏即偏遠地
    區加油站須固定輪值之事項，亦屬經常性之給與。被告所提
    前揭值日（夜）應行注意事項，本院於審判時，自不受該行
    政機關函釋之拘束。
  ㈤至被告辯稱原告3人與被告簽立年資結清協議書，同意依協議
    書結清舊制年資，被告並已依約給付舊制年資退休金，原告
    3人自不得就已結清之舊制年資再重複請求給付退休金云云
    。惟前開年資結清協議書第一條載明：結清舊制年資之標準
    不得低於勞基法第55條及第84條之2規定之退休金標準等語
    ，顯然兩造達成結清舊制年資之協議，係以上開勞基法規定
    為最低標準，而夜點費、值夜費應屬勞基法規定之工資，業
    經本院認定如前，被告於給付原告3人結清年資之舊制年資
    退休金時，既未將夜點費、值夜費納入平均工資計算，即違
    前揭勞基法規定，則依上開協議，自亦應依勞基法規定標準
    ，補給原告3人結清舊制年資退休金之差額退休金。故被告
    上開所辯，亦難憑採。
  ㈥綜上，前開夜點費、值夜費乃屬勞務之對價，且為經常性之
    給與，故夜點費、值夜費屬於工資，而應納入平均工資計算
    退休金。本件被告於原告3人結清舊制年資退休金，並未將
    渠等在職期間領取之夜點費、值夜費分別列入平均工資予以
    核計，且若將原告3人在職期間領取之夜點費、值夜費納入
    平均工資計算，渠等所得請求結清舊制年資退休金差額即各
    如附表二「被告應補結清舊制年資退休金額」欄所示之金額
    ，已為兩造所不爭執；準此，原告3人依勞退條例第11條第1
    項、第3項及勞基法第55條規定，請求被告應分別如數給付
    該結清舊制年資退休金差額，於法自屬有據。又原告3人於1
    09年7月1日辦理舊制年資結清，依勞基法第55條第3項規定
    ，被告應於原告3人辦理結清舊制年資之日起30日內給付，
    惟被告就前開結清舊制年資退休金差額部分迄未給付，則原
    告3人請求被告應自如附表二「利息起算日」欄所示之日起
    至清償日止，按週年利率百分之5計算之遲延利息，於法亦
    屬有據。
五、從而，原告3人依勞退條例第11條第1項、第3項及勞基法第5
    5條規定，請求被告分別給付如附表二「被告應補結清舊制
    年資退休金額」欄所示之金額，及自附表二「利息起算日」
    欄所示日期起至清償日止，按週年利率百分之5計算之利息
    ，為有理由，應予准許。本件原告勝訴部分，依勞動事件法
    第44條第1項規定，應依職權宣告假執行，並依同條第2 項
    規定，職權宣告被告供擔保後，得免為假執行。
六、本件事證已臻明確，兩造其餘主張及攻擊防禦方法，核與判
    決結果不生影響，爰不一一論述，附此敘明。
七、訴訟費用負擔之依據：民事訴訟法第78條。
中　　華　　民　　國　 110　　年　　1 　　月　　19　　日
                  勞動法庭法　官　陳威憲
以上正本係照原本作成。　　　　　　　　　
如對本判決上訴，須於判決送達後20日內向本院提出上訴狀（應
按對造人數附繕本）。如委任律師提起上訴者，應一併繳納上訴
審裁判費。
中　　華　　民　　國　　110 　年　　1 　　月　　19　　日
                          書記官  陳雲平
附表一：
編號 原告 結清舊制年資日 項目 結清舊制前六個月 結清舊制前五個月 結清舊制前四個月 結清舊制前三個月 結清舊制前二個月 結清舊制前一個月 結清舊制前三個月平均 結清舊制前六個月平均 1 莊明賓 109 年7 月1 日 夜點費 6,000 元 6,800 元 6,400 元 6,000 元 6,800 元 6,000 元 6,267 元 6,333 元    值夜費 8,400 元 9,770 元 9,770 元 8,400 元 9,520 元 8,400 元 8,773 元 9,043 元 2 周治明 109 年7 月1 日 夜點費 5,600 元 6,400 元 6,800 元 5,600 元 6,400 元 5,600 元 5,867 元 6,067 元    值夜費 7,000 元 8,500 元 9,290 元 7,000 元 8,000 元 7,000 元 7,333 元 7,798 元 3 林清河 109 年7 月1 日 夜點費 2,250 元 5,250 元 5,250 元 5,250 元 5,000 元 5,500 元 5,250 元 4,750 元 

附表二：
編號 原 告 勞基法施行前基數 勞基法施行後基數 項目 勞基法施行前差額 勞基法施行後差額 應分別給付夜點費、值夜費之差額 被告應補結清舊制年資退休金額 利息起算日 1 莊明賓 4 37 夜點費 25,068 元 234,321 元 259,389 元 629,072 元  109 年8 月1 日     值夜費 35,092 元 334,591 元 369,683 元   2 周治明 11.8333 33.1667 夜點費  69,426 元 201,222 元 201,222 元 616,056 元 109 年8 月1 日     值夜費 86,774 元 258,634 元 345,408 元   3 林清河 11.1666 33.8334 夜點費 58,625 元 160,709 元 219,334 元 219,334 元 109 年8 月1 日